【裁判字號】    99,審交訴,30
【裁判日期】    991216
【裁判案由】    公共危險等
【裁判全文】
臺灣新竹地方法院刑事判決            99年度審交訴字第30號
公  訴  人  臺灣新竹地方法院檢察署檢察官
被      告  林進輝
上列被告等因公共危險等案件，經檢察官提起公訴（99年度偵字
第4065號），本院合議庭裁定適用簡式審判程序，判決如下：
    主  文
林進輝犯不能安全駕駛動力交通工具罪，處有期徒刑貳月。又犯
過失致人於死罪，處有期徒刑拾月。又犯肇事致人死亡逃逸罪，
處有期徒刑壹年。應執行有期徒刑壹年拾月。緩刑年。
    事  實
一、林進輝明知酒後駕車將導致其注意能力減低、反應能力變慢
    ，在此時仍駕車行駛於道路上，隨時將有致他人於死、傷之
    危險，竟仍於民國99年5月12日下午2時許起，在新竹市○○
    路巧味快炒店飲用玻璃瓶裝啤酒6瓶，至同日下午4時30分許
    ，已達不能安全駕駛動力交通工具之狀況下，猶從上址駕駛
    車牌號碼3462─KW號自用小客車往其位在新竹市○區○○路
    1050巷76號2 樓居所方向行駛。旋林進輝駕駛上開自用小客
    車，沿明湖路西往東方向，於同日下午4 時39分許，行經同
    路798 號前彎道時，本應注意汽車在劃有分向限制線之路段
    行駛時，應在遵行車道內行駛，不得駛入來車之車道內，並
    應注意駕駛人駕駛汽車，應注意車前狀況，隨時採取必要之
    安全措施，且當時天候晴朗、日間自然光線、路面乾燥、無
    缺陷、無障礙物、視距良好等情況，亦無不能注意之情事，
    竟疏未注意在遵行車道內行駛，而冒然橫越分向限制線駛入
    對向東往西車道，復疏未注意車前狀況，未採取必要之煞停
    措施，致其所駕駛上開自用小客車車頭撞及沿同路東往西方
    向行至上址之邱煥楠騎駛之車牌號碼JS5─690號重型機車，
    邱煥楠因而人車倒地，受有頭部外傷併顱骨骨折、急性硬腦
    膜下血腫、腦嚴重挫傷、左側股骨粉碎性骨折、左側肩胛骨
    及左胸第2至6肋骨骨折等傷害。詎林進輝於車禍肇事致邱煥
    楠受傷後，雖下車察看發現邱煥楠傷勢極嚴重，見行經上址
    之兵勝源、MULTIPLE R ENTRYPERMIT（加拿大籍）前來察看
    ，其因具有警察身分，懼怕接受上級處分，竟萌逃匿之意，
    進而基於肇事逃逸之犯意，於未確認有人報警或聯繫救護車
    之情況下，未聯繫救護車救治邱煥楠傷勢，即快速跑回上開
    車輛而駕車離去。適有行經上址之熱心民眾李綠琴、王耀賢
    見狀分別報警，經警據報到場，將邱煥楠緊急送往南門綜合
    醫院，到院時已呈中樞衰竭、兩側瞳孔放大無光反應，於同
    日晚間10時30分許急救無效心跳停止，因頭部鈍力損傷而死
    亡。為警循線於同日晚間9時5分許，查獲返家後又飲用2至3
    口高粱酒之林進輝，並對其抽血檢驗，測得其血液中酒精濃
    度高達238.6 MG/DL（換算呼氣酒精濃度達每公升1.19MG/DL
    ），始悉上情。
二、案經新竹市警察局第三分局報告臺灣新竹地方法院檢察署檢
    察官偵查起訴。
    理  由
一、本件被告所犯酒後駕車之公共危險、過失致死、肇事逃逸等
    罪，均『非』死刑、無期徒刑、最輕本刑為3 年以上有期徒
    刑之罪，或高等法院管轄第一審之案件，被告於本院準備程
    序進行中，就被訴事實為有罪之陳述，經本院合議庭認合於
    刑事訴訟法第273條之1第1 項之規定，適用簡式審判程序，
    合先敘明。
二、認定犯罪事實所根據的證據及理由：
（一）訊據被告對於前開酒後駕車之公共危險、過失致死、肇事
      逃逸之犯罪事實，迭於警詢、偵訊、本院準備程序、審理
      中均自白不諱（見4065偵卷第5至6、38至40、60頁）。
（二）核予證人MULTIPLE R ENTRYPERMIT、李綠琴、王耀賢於警
      詢之證述（見329 相驗卷第54頁、4065偵卷第75、82頁）
      及證人兵勝源於警詢及偵查中具結之證述（見329 相驗卷
      第7至8、47至48頁），大致相符。
（三）復有道路交通事故現場圖、道路交通事故調查報告表(一)、
      (二)、新竹市警察局第三分局處理相驗案件初步調查報告暨
      報驗書、監視錄影光碟各1 份及車牌號碼3462─KW號自用
      小客車車禍後照片12張、現場照片19張、監視錄影翻拍照
      片38張存卷可稽（見4065偵卷第24至51頁）。
（四）另有李綠琴報案監視翻拍照片3 張、警員曾定豐之偵查報
      告、亞太行動資料查詢各2份、新竹市消防局119救災救護
      指揮中心緊急傷病患送醫服務登記簿、新竹市警察局第三
      分局警務佐陳有清製作之偵查報告、衛生署新竹醫院檢驗
      科緊急檢驗單檢驗結果各1 份存卷可佐（見4065偵卷第11
      、71至74、77至78頁）。
（五）亦有南門綜合醫院診斷證明書、臺灣新竹地方法院檢察署
      相驗屍體證明書、法醫檢驗報告書各1 份存卷可資佐證（
      見329相驗卷第13、46、68至75頁）。
（六）按汽車駕駛人駕駛執照業經註銷禁止駕駛小型車或機器腳
      踏車；又汽車在未劃設慢車道之雙向二車道行駛時，於劃
      有分向限制線之路段，不得駛入來車之車道內；「汽車駕
      駛人飲用酒類後，其吐氣所含酒精濃度超過每公升0.25毫
      克者，不得駕車」，道路交通管理處罰條例第21條第1 項
      第4 款、道路交通安全規則第97條第1 項第3 款、第114
      條第1 項第2 款分別有明文規定。查本件被告領有駕駛執
      照後經註銷，有證號查詢機車駕駛人查詢表（見4065偵卷
      第21頁）、新竹市警察局舉發違反道路交通管理事件通知
      單各1 份（4065偵卷第13至14頁）在卷可稽，且依卷附上
      開道路交通事故現場圖、調查報告表（一）、（二）及現
      場照片可知，當時天候晴，日間自然光線，柏油路面乾燥
      無缺陷，視距良好，無不能注意之情事，其竟仍於前開時
      、地酒後駕車，亦未注意在未劃設慢車道之雙向二車道行
      駛時，於劃有分向限制線之路段，不得駛入來車之車道內
      ，致撞及被害人邱煥楠，致其有頭部外傷併顱骨骨折、急
      性硬腦膜下血腫、腦嚴重挫傷、左側股骨粉碎性骨折、左
      側肩胛骨及左胸第2 至6 肋骨骨折等傷害，經送醫急救仍
      於到院時已呈中樞衰竭、兩側瞳孔放大無光反應，並於99
      年5 月12日晚間10時30分許急救無效心跳停止，因頭部鈍
      力損傷而死亡，顯然係因酒後駕車注意能力降低所造成，
      其對於
      本件車禍之發生顯有過失；又被害人邱煥楠因本件車禍事
      故而死亡，有上開醫院診斷證明書、臺灣新竹地方法院檢
      察署相驗屍體證明書、法醫驗斷書各1 份在卷可稽，則被
      告之過失行為與被害人死亡間，亦顯有相當因果關係。
（七）綜上，被告上開自白內容確與事實相符，堪足採信；被告
      酒後不能安全駕駛動力交通工具而仍駕駛、過失致死及肇
      事逃逸之犯行，事證明確，堪予認定，自應依法予以論罪
      科刑。
三、論罪科刑：
（一）核被告林進輝所為，係犯刑法第185條之3之服用酒類不能
      安全駕駛動力交通工具而駕駛罪、第276條第1項之過失致
      人於死罪及同法第184條之4之駕駛動力交通工具肇事，致
      人死亡而逃逸罪。
（二）數罪併罰：被告所犯上開3 罪，犯意各別、行為互殊，罪
      名亦不相同，應予以分別論罪，合併處罰之。
（三）刑罰加重事由（道路交通管理處罰條例）：按汽車駕駛人
      ，無駕駛執照駕車、酒醉駕車，因而致人死亡，依法應負
      刑事責任者，加重其刑至二分之一，道路交通管理處罰條
      例第86條第1 項定有明文。被告林進輝無駕駛執照並於酒
      後駕車，經其自承在卷，且有證號查詢汽車駕駛人紀錄表
      1 份附卷可查，是因而致邱煥楠死亡，係依法應負過失致
      人於死罪刑事責任者，就過失致人於死罪部分，應依道路
      交通管理處罰條例第86條第1 項之規定加重其刑至二分之
      一。
（四）爰審酌被告林進輝前已有酒後駕車肇事致人受傷之前科紀
      錄，並經本院以91年交易字第87號判刑並予以緩刑確定，
      有臺灣高等法院被告前案紀錄表1 份在卷足憑，竟仍不知
      警惕，且身為警員，殊不知警察任務乃係依法維持公共秩
      序，保謢社會安全，防止一切危害，促進人民福利。即使
      是非執勤時段，仍應為人民之表率，竟知法犯法，明知駕
      駛執照經註銷，仍酒後無照駕駛前開車輛且未注意車前狀
      況，駛入來車道直接撞擊被害人邱煥楠，因而肇致本件車
      禍，又於撞擊被害人倒地受傷後，未給予被害人即時之救
      護，而逕自離去，罔顧他人生命、身體安全，致被害人因
      而送醫不治死亡，對被害人家屬造成無可彌補之創傷，情
      節嚴重，惡性非輕，實難輕逭，惟念其犯後始終坦認犯行
      ，態度良好並與被害人家屬達成和解並賠償300 萬元，並
      得被害人家屬原諒，有刑事陳報狀、和解書各1 份附卷可
      憑，堪認已有悔意等一切情狀，分別量處如主文所示之刑
      ，並定其應執行之刑，以資懲儆。
（五）再查，被告前雖因故意犯罪受有期徒刑以上刑之宣告，然
      執行完畢後，5 年以內未曾因故意犯罪受有期徒刑以上刑
      之宣告，此有臺灣高等法院被告前案紀錄表、刑案資料查
      註紀錄表各1 份在卷可查，其因一時失慮，致罹刑章，於
      審判中坦承犯罪，態度良好，並與被害家屬達成和解，賠
      償300萬元，並得家屬原諒，有刑事陳報狀、和解書各1份
      附卷可憑，堪認已有悔意，其歷此教訓，應知所警惕，信
      無再犯之虞，更何況，施以上開主文所示之中期自由刑將
      有可能產生諸多流弊：對於初犯者，若任意施以中期自由
      刑，將使其喪失對拘禁之恐懼，減弱其自尊心；又犯罪者
      之家屬在物質及精神上均將受到重大損失，將衍生更多社
      會問題；再者犯罪者被釋放時，社會復歸時往往遇到多種
      困難，成為促成其再犯之原因；且執行機構設施、人力有
      限，難以對受刑人全面達到教化之效果，若輕易對本案被
      告施以中期自由刑，將使其易受惡性之感染，成為再犯之
      原因，亦即本性善良者，若僅係偶然犯罪或過失犯罪，即
      受到中期自由刑之拘禁，則成為毫無變通地均送到龍蛇雜
      處之監所服刑，反而會使其學習犯罪不良習性及其他犯罪
      技巧，使該偶然犯罪或過失犯罪者下次再犯罪。因此似此
      中期自由刑既無益於改善受刑人惡性，又無威嚇之效果，
      反而導致受刑人將來再犯之危險提高，社會將付出更大成
      本，故本院同時基於以上中期自由刑缺失之考量，認對被
      告所宣告之刑，以暫不執行為適當，以觀後效，爰均併予
      宣告緩刑3年，以啟自新。
四、據上論斷，應依刑事訴訟法第273條之1第1項、第299條第 1
    項前段，刑法第185條之3、第185條之4、第276條第1項第 1
    款、第51條第5款、第74條第1項第2 款、道路交通管理處罰
    條例第86條第1項，刑法施行法第1條之1第1項、第2 項前段
    ，判決如主文。
本案經檢察官陳中順到庭執行職務。
中    華    民    國    99    年    12    月    16    日
                    刑事第九庭  法  官        邱忠義
以上正本證明與原本無異。
如不服本判決，應於判決送達後10日內向本院提出上訴書狀。上
訴書狀應敘述具體理由，未敘述上訴理由者，應於上訴期間屆滿
後20日內補提理由書狀於本院（均須按他造當事人之人數附繕本
）「切勿逕送上級法院」。
中    華    民    國    99    年    12    月    16    日
                                書記官        王思穎
附錄本案論罪科刑實體法條全文：
刑法第185條之3
服用毒品、麻醉藥品、酒類或其他相類之物，不能安全駕駛動力
交通工具而駕駛者，處 1 年以下有期徒刑、拘役或科或併科 15
萬元以下罰金。
刑法第185 條之4 ：
駕駛動力交通工具肇事，致人死傷而逃逸者，處6 月以上5 年以
下有期徒刑。
刑法第276 條第1 項：
因過失致人於死者，處2 年以下有期徒刑、拘役或2 千元以下罰
金。（罰金之貨幣單位改為新臺幣，並提高為30倍）

司法院資訊處製作；財團法人民間司法改革基金會備份。
